臺灣臺北地方法院民事判決　九十一年度保險字第一○六號
　　原　　　告　富邦產物保險股份有限公司
　　法定代理人　乙○○
　　訴訟代理人　丁○○
　　　　　　　　丙○○
　　被　　　告　甲○○
右當事人間損害賠償事件，本院判決如左：
    主      文
被告應給付原告新臺幣壹佰伍拾壹萬玖仟伍佰零參元，及自民國九十一年五月二十三
日起至清償之日止，按週年利率百分之五計算之利息。
訴訟費用由被告負擔。
    事      實
甲、原告方面：
  一、聲明：如主文第一項所示。
  二、陳述：
    (一)緣被告甲○○於民國（下同）九十一年二月十日下午六時十分許，駕駛ＧＥＦ
      －五○○號機車行經臺北市○○路○段一五三巷口前，因酒醉駕車未禮讓行人
      先行，不慎撞及行人穿越道上之訴外人李美高，致李美高受傷，送往臺北市立
      萬方醫院緊急治療後，經主治醫師診斷為「頸椎受傷並肋骨骨折，四肢癱瘓」
      ，是符合強制汽車責任保險殘廢給付標準表所列第一級殘廢。
    (二)前揭ＧＥＦ－五○○號機車已向原告富邦產物保險股份有限公司投保強制汽車
      責任險，事故發生於保險期間內，原告經訴外人李美高家屬通知並查證前情屬
      實後，先後賠償李美高共計新臺幣（下同）一百五十一萬九千五百零三元。因
      被告肇事後，經檢測酒精含量高達每公升零點八二毫克，已逾強制汽車責任保
      險單條款第五條第一項第一款及第二項所規定之每公升零點二五毫克，爰依照
      強制汽車責任保險法第二十七條第一款之規定，請求被告賠償前揭金額。
  三、證據：提出臺北市政府警察局交通大隊交通事故肇事原因初步分析研判表、強
      制汽車責任保險殘廢給付標準表、強制汽車責任保險受益人直接請求給付申請
      書、強制汽（機）車責任保險保險單條款、醫療費用收據影本各一份，診斷證
      明書影本二份，汽車險賠款暨電匯同意書、匯款委託書明細表影本各三份，看
      護中心收款單影本六份為證。
乙、被告方面：被告未於最後言詞辯論期日到場，據其先前聲明、陳述略稱：
  一、聲明：原告之訴駁回。
  二、陳述：伊沒有撞倒人，且既然有投保，伊就不必賠償。
丙、本院依職權函請臺北市政府警察局交通警察大隊檢送本件道路交通事故調查報告
    表及照片等資料。
    理      由
壹、程序方面：
  一、被告經合法通知，未於最後言詞辯論期日到場，核無民事訴訟法第三百八十六
      條所列各款情形，爰依原告聲請，由其一造辯論而為判決。
  二、按訴狀送達後，原告固不得將原訴變更或追加他訴，但經被告同意者或請求之
      基礎事實同一者或擴張或減縮應受判決事項之聲明者或不甚礙被告之防禦及訴
      訟之終結者，不在此限，本件原告係本於強制汽車責任保險法第二十七條第一
      款及強制汽車責任保險責任保險單條款之法律關係起訴請求被告應給付壹佰肆
      拾貳萬伍仟元，嗣後於九十一年九月三十日具狀擴張為如訴之聲明，惟查本件
      訴訟標的之法律關係，原告於起訴時即陳述明確，並未有任何變更或改變，且
      有關前述之請求基礎事實同一，是原告起訴後擴張其訴之聲明請求被告應給付
      金額部分，除不甚礙被告之防禦及訴訟之終結外，是揆諸民事訴訟法第二百五
      十五條第一項但書、第二百五十六條等規定，核亦無何違誤，亦非變更訴訟標
      的之法律關係，應併予說明。
貳、實體方面：
  一、原告起訴主張：車號ＧＥＦ－五○○號機車向原告富邦產物保險股份有限公司
      投保強制汽車責任保險，嗣因被告甲○○於九十一年二月十日下午六時十分許
      ，騎乘該機車行經台北市○○路○段一五三巷口前，因酒醉駕車未禮讓行人，
      不慎撞及行人穿越道上之訴外人李美高，李美高經送醫急救後，其主治醫師診
      斷之傷勢，符合強制汽車責任保險殘廢給付標準表所列第一級殘廢，嗣經李美
      高家屬書面通知且經原告查證屬實後，原告即依強制汽車責任保險契約賠償李
      美高合計新臺幣一百五十一萬九千五百零三元；因被告肇事後經檢測酒精含量
      高達每公升零點八二毫克，爰依強制汽車責任保險法第二十七條及強制汽車責
      任保險保險單條款第五條第一項第一款、第二項之規定，轉向被告求償前揭金
      額等語。
      被告則以：伊未撞倒人，且既有保險賠償，則伊不需要賠償等語，資為抗辯。
  二、經查，車號ＧＥＦ－五○○號機車向原告投保強制汽車責任險，而九十一年二
      月十日事故發生係於保險期間內等事實，為被告所不爭執，堪認為真實；而被
      告於九十一年二月十日下午騎乘前揭機車，行經台北市○○路○段一五三巷口
      前，因酒醉駕車且未禮讓行人，不慎撞及訴外人李美高，李美高經送醫救治後
      ，診斷為「頸椎受傷並肋骨骨折，四肢癱瘓」，經原告查證屬實後，依照保險
      契約約定賠付訴外人李美高之醫療費用及殘廢給付保險金共計一百五十一萬九
      千五百零三元，計算如下：
      (一)殘廢給付方面：查訴外人李美高受傷之程度，符合強制汽車責任保險給付標
        準表神經障害之「中樞神經系統機能遺存障害，終身不能從事任何工作，經
        常需醫療護理或專人周密照護者」，是屬於強制汽車責任保險給付標準第三
        條第一款第一等級之殘廢程度，其給付標準為一百四十萬元。
      (二)醫療費用方面：按受害人因汽車交通事故致身體傷害，保險人就其所必須且
        實際支出之相關醫療費用，為傷害醫療給付，但每人每一事故傷害醫療給付
        總額，以新臺幣二十萬元為限；所稱之醫療費用係指：(1)急救費用，(2)診療
        費用，(3)接送費用，(4)看護費用，而看護費用每日以新臺幣一千元為限，最
        高以三十日為限，強制汽車責任保險給付標準第二條第一項第一款、第二項
        、第三項後段分別定有明文。本件訴外人李美高受傷後，委託宏光看護中心
        看護共六週、一週五日，依照前揭說明，看護費用共計三萬元，而在臺北市
        立萬芳醫院支出之診療費用（扣除證明書費一千五百九十元後）為八萬九千
        五百零三元，故醫療費用共計十一萬九千五百零三元。
      前述金額經李美高之子李進復申請原告直接給付保險金，原告共分三次撥款一
      百四十二萬五千元、八萬九千五百零三元及五千元，匯入李美高在臺北市第九
      信用合作社儲蓄部之帳戶內等事實，業據原告提出強制汽車責任保險殘廢給付
      標準表、強制汽（機）車責任保險保險單條款、臺北市政府警察局交通大隊交
      通事故肇事原因初步分析研判表、臺北市立萬方醫院開立之甲種及乙種診斷證
      明書各一份、強制汽車責任保險受益人直接請求給付申請書、臺北市立萬方醫
      院開立之醫療費用收據、匯款委託書明細表、宏光看護中心收款單六紙、汽車
      險賠款暨電匯同意書三紙等在卷可稽，此部分亦堪信為真實。
  三、被告雖抗辯：沒有撞到人等語，惟經本院依職權函請臺北市政府警察局交通警
      察大隊檢送道路交通事故調查資料，嗣經臺北市政府警察局交通警察大隊以北
      市警交大四字第○九一六六二三一八○○回函檢附本件事故之道路交通事故調
      查報告表、交通事故分析研判表、交通事故補充資料表、交通事故談話紀錄表
      、舉發違反道路交通管理事件通知單影本各一份及現場照片六張，據現場跡證
      顯示訴外人李美高所攜帶之垃圾散落一地，被告騎乘之機車前輪附著有垃圾袋
      碎片等情，足認被告騎乘機車，經過行人穿越道時未暫停讓行人先行，撞及行
      人李美高，應為事實，被告所辯不足採信。
  四、按強制汽車責任保險之被保險汽車發生交通事故，加害人有下列情事之一者，
      保險人仍應依強制汽車責任保險法之規定給付保險金，但得在給付金額範圍內
      ，向加害人求償：(一)酒醉或吸食毒品、迷幻藥而駕車者；(二)從事犯罪行為或逃
      避合法拘捕者；(三)自殺或故意行為所致者；(四)違反道路交通管理處罰條例第二
      十一條之規定而駕車者；(五)未經被保險人允許而駕車者，強制汽車責任保險法
      第二十七條定有明文。又財政部八十六年十二月五日台財保字第八六二四○一
      七八六號函核定之強制汽車責任保險單條款第五條第二項規定，關於前揭第一
      款所稱酒醉係指吐氣所含酒精成分超過每公升零點二五毫克以上。查本件被告
      肇事時經員警實施酒精檢測，其吐氣所含酒精成分之測試值為每公升零點八二
      毫克，有本院依職權調閱臺北市政府警察局交通事故談話紀錄表、舉發違反交
      通管理事件通知單及交通警察大隊交通事故分析研判表附卷足參，被告亦不爭
      執，是被告肇事當時酒醉騎乘機車等情，堪認為真實。被告雖以：既已保險就
      不必賠償等語抗辯，惟強制汽車責任保險制度之目的在於將被保險人無清償能
      力的危險轉移至保險人，使被害人儘速獲得賠償保障，與一般保險之目的在於
      填補被保險人之損害者有所不同；再者，若任由被保險人之責任隨著保險人理
      賠而消滅或減輕，將有可能發生高度道德危險，侵害整體危險共同團體，因而
      強制汽車責任保險法第二十七條仿照保險法第五十三條之規定，賦予保險人對
      於加害人之代位求償權，惟強制汽車責任保險事故中之加害人必為被保險人，
      因此強制汽車責任保險法第二十七條之求償權係保險人對於被保險人之請求權
      ，此與一般保險事故保險人代位求償之相對人必為被保險人及其家屬或受僱人
      以外之第三人者有所不同。從而，此條關於保險人向被保險人求償之規定，與
      強制汽車責任保險制度之目的並無不合，是被告所辯顯不足採。
  五、綜上所述，原告依強制汽車責任保險法第二十七條之規定，請求被告給付一百
      五十一萬九千五百零三元，及自支付命令送達被告之翌日即九十一年五月二十
      三日起至清償之日止，按週年利率百分之五計算之利息，為有理由，應予准許
      。
參、據上論結，本件原告之訴為有理由，依民事訴訟法第三百八十五條第一項前段、
    第七十八條，判決如主文。
中　　　華　　　民　　　國　　九十一　　年　　　十　　　月　　 十七 　　日
                                        民事第四庭法  官   陳  博  文
右為正本係照原本作成。
如對本判決上訴，須於判決送達後廿日內向本院提出上訴狀
中　　　華　　　民　　　國　　九十一　　年　　　十　　　月　　 十七 　　日
　　　　　　　　　　　　　　　　　　　　　　　　　書記官　 蔡  嘉　萍
